臺灣高等法院刑事判決　　　　　　　　　　　　　九十二年度上訴字第四二五五號
　　上　訴　人
　　即　被　告　丙○○
　　選任辯護人　趙國生律師
右上訴人因偽造文書等案件，不服臺灣臺北地方法院九十二年度易字第六一二號，中
華民國九十二年十月十四日第一審判決（起訴案號：臺灣臺北地方法院檢察署九十年
度偵字第一三二一八號）提起上訴，本院判決如左：
    主  文
原判決撤銷。
丙○○故買贓物，處有期徒刑陸月，如易科罰金以參佰元折算壹日。
    事  實
一、丙○○曾因竊盜案件，經本院以九十二年度上易字第一六六一號判處有期徒刑六
    月確定，於民國九十二年十月二十八日易科罰金執行完畢（不構成累犯）。
二、丙○○於民國八十七年底，因其所有車牌號碼：ＤＭ─八七八二號ＢＭＷ五二０
    型（車身號碼：ＡＨＢ61020ＢＭ25025號）自用小客車，於颱風期間嚴重泡水不
    堪使用，經洽詢代理ＢＭＷ原廠之汎德公司估價修理費高達新台幣（下同）五十
    餘萬元，認該修理費過鉅，經友人李子健介紹，將其前揭泡水車以二十萬元交由
    乙○○修理；乙○○（另案審理）即於八十八年一月二十三日二十二時許，在臺
    北市○○○路○段八十八巷二號前，以六角板手竊取黃千祐所有登記於黃宗欽名
    下車牌號碼：ＢＷ─二五七七號同型之ＢＭＷ五二０（車身號碼：ＡＨＢ61060
    ＢＭ27666號）自用小客車後，將該車牌換掛為ＤＭ─八七八二號，並將原車身
    號碼以工具磨平後，重新刻上「ＡＨＢ61020ＢＭ25025」號，而偽造該贓車之車
    身號碼；乙○○於八十八年二月間將前開竊得之贓車開至臺北市○○街五十二號
    交還丙○○時，丙○○發覺與其原送修之車輛多出天窗之情事，而明知乙○○修
    理後所返還者係另一輛同型之ＢＭＷ五二０自小客車，非其原送修之車輛，為來
    路不明之贓車，竟仍照付二十萬元之「修理費」，向乙○○故買該贓車後，供己
    駕駛使用。嗣丙○○於九十年四月十七日十七時許將該贓車送至臺北市○○路○
    段三三一之一號張志明所經營之修車廠修理，為警在該修車廠內查獲偽造車身號
    碼之該輛贓車，始查知上情。
三、案經臺北縣政府警察局板橋分局報告臺灣臺北地方法院檢察署檢察官聲請簡易判
    決處刑，臺灣臺北地方法院受理後改依通常程序審理。
    理  由
一、被告之辯解：
    被告丙○○矢口否認有故買贓車之犯行，辯稱：伊之車號ＤＭ─八七八二號ＢＭ
    Ｗ五二０型自用小客車因颱風遭泡水，原本修理費十五萬，後又追加一些費用，
    包括天窗價格，遂以二十萬元之代價交由乙○○修理，乙○○將車修好後還車時
    ，除天窗外，車子內裝皮椅等都一樣，雖有懷疑非伊所有之車，但經核對該車之
    車身號碼無誤後即未再懷疑，不知該車係贓車云云。
二、本院之判斷：
（一）車牌號碼ＢＷ─二五七七號自小客車，係黃千祐購買而登記於黃宗欽名下，遭
      乙○○於八十八年一月二十三日二十二時許，在臺北市○○○路○段八十八巷
      二號前竊取，乙○○並將原車身號碼磨平偽造為「ＡＨＢ61020ＢＭ25025 」
      號等事實，業經乙○○、黃千祐及其妻甲○○於警詢中陳述屬實，且與黃千祐
      於原審調查中之證詞相符，並有車輛竊盜車牌失竊資料個別查詢報表、贓物認
      領保管單各一紙可稽，查獲之車輛經警將車身號碼電解顯影後，該車身號碼為
      「ＡＨＢ61060ＢＭ27666」號，與該車引擎電腦盒上所黏貼之車身號碼電腦條
      碼相符，而非「ＡＨＢ61020ＢＭ25025」號，有臺北縣政府警察局板橋分局刑
      事案件報告書一份及車身號碼照片四幀附卷，足見該車係遭竊之贓物無訛。
（二）被告於原審供承：其係經營機車修理業，該車係自八十四年底向原車主何源隆
      以一百十一萬元購入，並由其駕駛至八十八年一月間送修止，共計使用該車三
      年餘等語，核與證人何源隆於原審審理時證詞相符合，足認被告其所駕駛之Ｄ
      Ｍ─八七八二號ＢＭＷ五二０型自用小客車對車輛之機械結構、外觀應具有一
      般認知，且被告於車輛泡水前駕駛該車三年餘，亦應對該車之一般機械性能、
      內裝、外觀均有相當之認識。被告於該車泡水後即以二十萬元交由友人所介紹
      未曾相識之乙○○修理，費用遠低於代理ＢＭＷ原廠之汎德公司估價之五十萬
      元，於交修前不知乙○○修理廠之所在等情，業據被告於警詢、偵查、原審及
      本院調查供承明確。被告於乙○○修畢後交車時，被告已經發現乙○○所交之
      車，竟比原車多了天窗等情，亦經被告自承：伊發現有異，當時覺得奇怪，但
      拿行照核對車身號碼相同，一才敢開車云云，則被告明知修復原來之自用小客
      車所需代價顯低於市價，於牽回車輛後亦已查覺與原來之車輛顯有不同，又額
      外多出一個價值四萬餘元之天窗，應已經明知該車非其送修車輛，本應詳細問
      明該車來源及送修車之去向，竟捨此不由，反貿然向不熟識之人以較市價不相
      當之價格予以買受，是其對於上開所買受之自用小客車係來路不明之贓物一節
      ，應有所認識；被告以自有之泡水車、外加二十萬元之「修理費」，換取來路
      不明之贓車，顯有故買贓物之故意。
（三）被告於本院聲請向臺北市監理處調取車牌號碼ＤＭ─八七八二號之驗車相關資
      料，經該處回函以系爭車輛最末一次驗車記錄係九十年三月一日於臺北市良友
      代檢廠檢驗合格，惟該檢驗記錄表已超過保存期限二年，業已銷毀，此有台北
      市監理處九十二年十二月二十二日，北市監一字第○九二六三九三六一００號
      函一紙在卷，且縱系爭車輛確係通過檢驗無訛，亦不足為被告有利之證明。
    綜上所述，本件事證明確，被告犯行，洵堪認定，應依法論科。
三、論罪：
    被告明知該車係來路不明之贓車，仍以二十萬元代價自乙○○處購入，並駕駛該
    贓車，核被告所為，係犯刑法第三百四十九條第二項故買贓物罪。
四、撤銷原判決之理由：
    原判決以被告事證明確，對被告予以論罪科刑，固非無見。惟查：原審認定被告
    所犯係刑法第二百十六條、第二百十條、第二百二十條第一項之行使偽造私文書
    罪及第三百四十九條第二項故買贓物罪有牽連關係，惟被告並無行使偽造汽車車
    身號碼之積極證據，原審未查，遽認被告有前開犯行，尚有未當。被告上訴意旨
    否認犯罪，雖非可採，惟原判決既有可議，即屬無可維持，應予撤銷改判。
五、科刑：
    爰審酌被告因貪圖小利未能深思熟慮致罹犯行，故買盜贓助長盜風，衡其犯罪所
    生危害、所用手段、與被害人已達成和解、及犯罪後態度等一切情狀，量處如主
    文第二項所示之刑，並諭知易科罰金之折算標準，以示懲儆。被告犯罪行為後，
    刑法第四十一條已修正，擴大易科罰金之適用範圍，即犯最重本刑五年以下有期
    徒刑之刑之罪，而受六月以下有期徒刑之宣告者，得易科罰金，附此敘明。
六、適用之法律：
（一）刑事訴訟法第三百六十九條第一項前段、第三百六十四條、第二百九十九條第
      一項前段。
（二）刑法第二條第一項前段、第三百四十九條第二項、第四十一條第一項前段。
（三）罰金罰鍰提高標準條例第一條前段、第二條。
本案經檢察官朱兆民到庭執行職務。
中　　　華　　　民　　　國　　九十三　　年　　　二　　　月　　二十六　　日
                              臺灣高等法院刑事第八庭
                                  審判長法  官  陳  祐  治
                                        法  官  王  炳  梁
                                        法  官  陳  晴  教
右正本證明與原本無異。
檢察官如不服本判決，應於收受送達後十日內向本院提出上訴書狀，其未敘述上訴之
理由者並得於提起上訴後十日內向本院補提理由書（均須按他造當事人之人數附繕本
）。
被告不得上訴。
                                        書記官  郭  台  發
中　　　華　　　民　　　國　　九十三　　年　　　二　　　月　　二十七　　日
附錄：本判決論罪科刑法條全文
刑法第三百四十九條第二項
搬運、寄藏、故買贓物或為牙保者，處五年以下有期徒刑、拘役或科或併科一千元以
下罰金。
